【裁判字號】    97,台上,3492
【裁判日期】    970724
【裁判案由】    誣告
【裁判全文】
最高法院刑事判決            九十七年度台上字第三四九二號
上  訴  人  甲○○
選任辯護人  林銓勝律師
上列上訴人因誣告案件，不服台灣高等法院中華民國九十四年九
月十三日第二審判決（九十四年度上訴字第一六五九號，起訴案
號：台灣基隆地方法院檢察署九十二年度偵字第二七六０號），
提起上訴，本院判決如下：
    主  文
上訴駁回。
    理  由
按刑事訴訟法第三百七十七條規定：上訴於第三審法院，非以判
決違背法令為理由，不得為之。是提起第三審上訴，應以原判決
違背法令為理由，係屬法定要件，如果上訴理由書狀並未依據卷
內訴訟資料，具體指摘原判決不適用何種法則或如何適用不當，
或所指摘原判決違法情事，顯與法律規定得為第三審上訴理由之
違法情形，不相適合時，均應認其上訴為違背法律上之程式，予
以駁回。本件原審經審理結果，認為上訴人甲○○誣告之犯行罪
證明確，因而撤銷第一審關於上訴人部分之科刑判決，改判仍論
上訴人以意圖他人受刑事處分，向該管公務員誣告，處有期徒刑
月；緩刑貳年。已詳敘調查、取捨證據之結果及憑以認定犯罪
事實之心證理由。並就上訴人否認犯行之供詞及其所辯各節認非
可採，詳加指駁。從形式上觀察，原判決並無足以影響判決結果
之違法情形存在。上訴意旨略以：(一)、告訴人乙○○於第一審承
認雙方口角五至十分鐘，並於民國九十三年十二月二十三日寄信
函予審判長，稱「關於那年七月二十六日，本人與甲○○在校發
生爭吵一事，在場除了陳依蔆老師之外，還有黃淑玲的女兒及黃
淑玲本人，他們大都有機會串供，但是在偵查庭訊之時，他們都
不敢指證本人有任何恐嚇威脅之證詞……」，顯見上訴人之指控
內容，事出有因，並非全然不可採信，原審就此事項與證據，既
未調查，復未於理由加以論斷，遽為上訴人不利之判決，自有違
法。(二)、原判決認定上訴人誣告，其理由說明：「業據告訴人指
訴稱：『沒有恐嚇甲○○，是甲○○捏造事實誣告。……』（見
原審〈指第一審〉卷(一)第一一一、一一二頁）」等語（參見原判
決第二頁理由二，第一、二、八行），惟第一審前開筆錄，並無
「是甲○○捏造事實誣告」一詞，原判決認定之事實，與其所採
用之證據不相適合。(三)、原判決雖認定「謝孟儒及黃淑玲均證稱
當天並未聽聞乙○○口出恐嚇言詞」，然證人謝孟儒所述為「不
記得乙○○說過恐嚇的話」；黃淑玲係稱「此外不記得其他言談
」，原判決所認定，有證據上理由矛盾之違法。(四)、上訴人與告
訴人確於九十一年七月二十六日在基隆高中發生口角約五至十分
鐘，此為告訴人所是認，且經目擊證人陳依蔆證稱：當時「雙方
情緒很糟，怕他們會打起來」、「當時吵得很快很急，他們有點
語無倫次，不是有層次的交談」等語，則上訴人之指控並非全然
無因，雖不能證明所訴之事實，但在積極方面亦無證據證明上訴
人係出於故意虛構，不能遽以誣告論處云云。惟查：(一)、採證認
事，乃事實審法院之職權，其對證據證明力之判斷，如未違背經
驗法則或論理法則，復已敘述其憑以判斷之心證理由，即不能任
意指為違法。原判決綜核告訴人之指訴，現場目擊證人陳依蔆、
上訴人之女謝孟儒及同案被告黃淑玲所證等證據資料，憑以認定
上訴人有誣告犯行之論證。並說明：證人謝孟儒為上訴人之女，
黃淑玲則係上訴人之配偶，且為本案之起端者，若告訴人有出言
恐嚇，謝孟儒及黃淑玲當無輕忽不聞之理，事後更無隱避此節之
必要，然其二人於第一審既證稱未聽聞到告訴人有恐嚇之詞。尤
證確無上訴人所指告訴人於九十一年七月二十六日在基隆高中校
內穿堂，對上訴人出言恫稱：「要讓甲○○全家死的很難看，家
破人亡」之事實。本件上訴人與告訴人雖於上揭時、地發生口角
爭執，但告訴人僅有對上訴人表示黃淑玲已被學校解聘為何還有
臉到學校來等語，並無出言恫稱：「要讓甲○○全家死的很難看
，家破人亡」涉嫌恐嚇之事，上訴人顯有虛構事實意圖使告訴人
受刑事處分，而向該管公務員誣告之犯行。所為論斷，核無違反
客觀存在之證據法則。上訴意旨任意指摘原判決採證違法及理由
不備、矛盾，自非適法之第三審上訴理由。(二)、告訴人於偵查中
已明確指訴：沒有恐嚇上訴人，是上訴人捏造事實誣告等情（見
偵查卷第四十九頁），原判決引用告訴人之供詞，未併予載明上
揭頁次，縱欠周全，然此部分瑕疵，難謂於判決有影響，依刑事
訴訟法第三百八十條之規定，仍不得執為適法之第三審上訴理由
。(三)、刑事訴訟法第三百七十九條第十款所稱應於審判期日調查
之證據，係指客觀上為法院認定事實及適用法律基礎之證據而言
。告訴人於第一審審理時雖承認雙方口角五至十分鐘，並於九十
三年十二月二十三日寄信函予審判長，有上訴意旨(一)所稱內容，
然因與上訴人應否成立誣告罪責之本件待證事實無涉，原審縱未
再調查其原因而為無益之調查，要無違法可言。其餘上訴意旨，
經核係置原判決所為明白論斷於不顧，仍持已為原判決指駁之陳
詞再事爭辯，及對於事實審法院取捨證據與自由判斷證據證明力
之職權行使，徒以自己之說詞，任意指摘，難認已符合首揭法定
之第三審上訴要件。其上訴違背法律上之程式，應予駁回。
據上論結，應依刑事訴訟法第三百九十五條前段，判決如主文。
中    華    民    國  九十七  年    七    月  二十四  日
                      最高法院刑事第十庭
                          審判長法官  邵  燕  玲
                                法官  李  伯  道
                                法官  孫  增  同
                                法官  吳      燦
                                法官  李  英  勇
      本件正本證明與原本無異
                                      書  記  官
中    華    民    國  九十七  年    七    月  三十一  日
                                                      Ｅ


司法院資訊處製作；財團法人民間司法改革基金會備份。
